臺灣高雄地方法院民事裁定
109年度消債清字第59號
聲  請  人  應志祥  
0000000000000000

代  理  人  趙禹任律師
上列當事人因消費者債務清理事件聲請清算，本院裁定如下：
    主  文
聲請人應志祥自中華民國一百零九年八月十一日下午四時起開始
清算程序。
命司法事務官進行本件清算程序。
    理  由
一、聲請意旨略以：伊無力清償債務，曾於民國108年2月4日向
    本院聲請調解債務清償方案，惟調解不成立。又伊未經法院
    裁定開始更生程序或許可和解或宣告破產，爰聲請清算等語
    。
二、按債務人不能清償債務或有不能清償之虞者，得依本條例所
    定更生或清算程序，清理其債務；債務人對於金融機構負債
    務者，在聲請更生或清算前，應向最大債權金融機構請求協
    商債務清償方案，或向其住、居所地之法院或鄉、鎮、市、
    區調解委員會聲請債務清理之調解；自債務人提出協商請求
    之翌日起逾30日不開始協商，或自開始協商之翌日起逾90日
    協商不成立，債務人得逕向法院聲請更生或清算；債務人於
    法院裁定開始更生程序或許可和解或宣告破產前，得向法院
    聲請清算；法院開始清算程序之裁定，應載明其年、月、日
    、時，並即時發生效力；法院裁定開始更生或清算程序後，
    得命司法事務官進行更生或清算程序；必要時，得選任律師
    、會計師或其他適當之自然人或法人1人為監督人或管理人
    ，消費者債務清理條例（下稱消債條例）第3條、第151條第
    1項、第153條、第80條前段、第83條第1項、第16條第1項分
    別定有明文。
三、經查：
  ㈠聲請人前於109年2月4日向本院聲請調解債務清償方案，經本
    院109年度司消債調字第71號受理，於同年2月25日調解不成
    立，聲請人並於同日以言詞聲請清算等情，業經本院調閱上
    開調解卷宗核閱無訛，並有調解程序筆錄可參（見司消債調
    卷第76頁），是以依消費者債務清理條例施行細則第44條之
    3規定，聲請人於前置調解不成立後聲請清算，應屬合法。
  ㈡次查，聲請人於107年及108年度申報所得各為67,791元（先
    鋒保全股份有限公司薪資所得）、210,641元（其中天億保
    全股份有限公司薪資所得165,508元、餘為先鋒保全股份有
    限公司保全公司薪資所得），名下無財產，勞工保險自108
    年7月15日起投保於天億保全股份有限公司，投保薪資為31,
    800元。又聲請人自107年3月至108年2月任職先鋒保全股份
    有限公司，自陳月薪約24,000元，因無法負荷日夜輪班乃離
    職，無業期間之生活費來源係向胞妹借貸，自108年7月起任
    職天億保全股份有限公司，以時薪計，據天億保全公司函覆
    之薪資明細表所載108年7月至109年2月之每月薪資依序為13
    ,898元、23,611元、32,408元、33,076元、31,680元、31,6
    80元、34,720元、32,348元，再據聲請人提出109年3月至6
    月之薪資明細表所載每月應發金額依序為34,660元、34,240
    元、31,800元、33,992元，依此計算108年8月至109年6月平
    均每月收入為32,201元【7月份任職未滿1個月，故不計入平
    均月薪，計算式：（23,611＋32,408＋33,076＋31,680＋31,680
    ＋34,720＋32,348＋34,660＋34,240＋31,800＋33,992）÷11＝32,2
    01，小數點以下四捨五入；下同】，未領取社會局補助，另
    其陳稱108年間曾以價金31,000元出售名下機車（出廠年約2
    014年）予機車行（現金、無單據），所得款項用於生活支
    出，其父親應招根於108年8月歿、無遺產等情，有財產及收
    入狀況說明書（司消債調卷第5至6頁）、戶籍謄本（司消債
    調卷第11頁）、財團法人金融聯合徵信中心前置協商專用債
    權人清冊（司消債調卷第14至15頁）、信用報告（司消債調
    卷第17頁）、財政部高雄國稅局106年及107年度綜合所得稅
    各類所得資料清單及總歸戶財產查詢清單（司消債調卷第18
    至20頁）、勞工保險被保險人投保資料表（司消債調卷第24
    頁）、存摺（司消債調卷第28至29頁）、薪資明細表（司消
    債調卷第30頁、本案卷第20頁、本案卷第55至56頁）、高雄
    市政府社會局社會福利資訊料查詢表（本案卷第15至17頁）
    、債權人清冊（本案卷第24至25頁）、商業保險投保資料查
    詢結果表（本案卷第32頁）、除戶謄本（本案卷第46頁）、
    遺產稅財產參考清單（本案卷第50頁）、全國贈與資料清單
    （本案卷第52頁）、死亡前二年內移轉財產清單（本案卷第
    53頁）、納稅義務人違章欠稅查復表（本案卷第54頁）、10
    8年度稅務電子閘門財產所得調件明細表（本案卷第58頁）
    在卷可參。故本院審酌上情，認為核算聲請人目前償債能力
    之基礎以每月32,201元為基準。
  ㈢關於聲請人個人日常必要支出部分，聲請人陳稱與前配偶朱
    品蓁及母親應江文蘭租屋同住，每月房租12,500元與朱品蓁
    平均分攤，未領取租金補助，有房屋租賃契約書及高雄市政
    府都市發展局函在卷可稽（司消債調卷第43至45頁、本案卷
    第19頁）。按債務人必要生活費用，以最近一年衛生福利部
    或直轄市政府所公告當地區每人每月最低生活費一點二倍定
    之，消債條例第64條之2第1項定有明文。本院參酌衛福部社
    會司所公告109年度高雄市最低生活費標準為13,099元。又
    該最低生活費用之標準，係照當地最近1年平均每人消費支
    出60％，依其基準之家庭收支調查報告調查表格式所示有關
    經常性支出之調查項目，其原即包括利息支出、食品、衣著
    、房租及水費、電費、醫療保健、交通、娛樂、教育等基本
    生活需求。本院認在聲請人並無特殊需求，應以此最低生活
    費之1.2倍即15,719元認係其個人必要生活費用。
  ㈣至扶養費支出部分，聲請人主張扶養母親，每月扶養費4,000
    元。查聲請人母親應江文蘭為37年生，107年及108年度申報
    所得各為273,600元、161,700元（均為薪資所得），名下無
    財產，於92年1月領取勞保老年一次給付256,200元，108年9
    月領取新制一次退休金45,121元，前每月領取國民年金4,13
    6元，自109年1月起調整為每月4,280元，未領取社會局補助
    等情，有戶籍謄本、所得資料及財產查詢清單、稅務電子閘
    門財產所得調件明細表、存摺、勞動部勞工保險局函、臺北
    市政府社會局函在卷可憑（司消債調卷第12頁、第21至25頁
    、本案卷第21頁、第29至31頁、第40頁、第59頁）。按直系
    血親相互間，互負扶養之義務，民法第1114條第1款定有明
    文；次按受扶養權利者，以不能維持生活而無謀生能力者為
    限，民法第1117條第1項定有明文；同條第2項規定，前項無
    謀生能力之限制，於直系血親尊親屬不適用之，即直系血親
    尊親屬受扶養者，仍須以不能維持生活者為限（最高法院87
    年度台上字第1696號判決意旨參照）。本院考量聲請人已負
    擔高額債務，依民法第1119條規定，其應負扶養義務之程度
    ，自有別於一般，而不能不顧及其經濟能力，審酌聲請人之
    母親108年度平均每月有薪資所得13,475元（計算式：161,7
    00÷12＝13,475），加計國民年金4,280元，合計17,755元，
    已高於109年度高雄市每人每月之生活所必需15,719元（詳
    如前述），是認聲請人母親並無不能維持生活之情形，揆諸
    前開說明，聲請人母親現無受扶養之必要，爰不將此部分計
    入聲請人之必要開銷。
  ㈤綜上所述，以聲請人現每月收入32,201元為其償債能力基準
    ，扣除個人必要生活費15,719元後，餘16,482元，而聲請人
    目前負債總額為3,521,822元（參調解卷第59頁以下，包含
    ：遠東銀行、元大銀行、永豐銀行、富全國際資產公司、萬
    榮行銷公司、元大國際資產公司、良京實業公司），以聲請
    人每月所餘按月攤還結果，需約18年（計算式：3,521,822÷
    16,482÷12≒17.8）始能清償完畢，堪認聲請人確有不能清償
    債務之情事，則聲請人向本院聲請清算，應予准許，爰命司
    法事務官進行本件清算程序。
四、依消債條例第11條第1項、第83條第1項、第16條第1項，裁
    定如主文。
中　　華　　民　　國　　109 　年　　8 　　月　　11　　日
                  民事庭　法　官  　賴寶合
以上正本係照原本作成。
本裁定不得抗告。
中　　華　　民　　國　　109 　年　　8 　　月　　11　　日
                          書記官    胡美儀